【裁判字號】    89,易,1470
【裁判日期】    900618
【裁判案由】    偽造文書
【裁判全文】
臺灣高雄地方法院刑事判決                        八十九年度易字第一四七號
    公  訴  人  臺灣高雄地方法院檢察署檢察官
    被      告  丙○○
    選任辯護人  康裕成
右列被告因偽造文書案件，經檢察官提起公訴（八十八年度偵字第一六八五八號），
本院判決如左：
    主  文
丙○○無罪。
    理  由
一、公訴意旨如附件起訴書所載。
二、公訴人認被告丙○○涉有偽造文書罪嫌，無非以：被告於調查局調查時，坦承於
    八十四年間辦理變更登記時，完全不認識乙○○（已另行審結），而安順電器冷
    氣股份有限公司（以下簡稱安順公司）所開具之乙○○服務證明係其應甲○○之
    要求所開具等情不諱，又被告既坦承其知悉安順公司聘用乙○○擔任技師之費用
    ，一年僅新台幣（以下同）五萬元，而以甲級技師之一般行情，若真有僱用之情
    事，其薪資當不止區區五萬元，被告身為冷凍空調公司之負責人對此等一般常情
    ，自無不知之理，是其對安順公司並未實際僱用乙○○，而純係「借牌」一節即
    當已有所認知為其論據。
三、訊據被告堅決否認有何上開犯行，辯稱：伊只是安順公司名義上之負責人，並未
    參與公司之實際經營，公司之行政均由甲○○決定，甲○○雖有邀伊至法院辦理
    乙○○在職證明之公證事宜，然伊並未在前揭在職證明書上親自簽名，且伊僅係
    因甲○○稱辦理公證需負責人親自辦理，才應甲○○之要求赴法院辦理公證事宜
    ，對乙○○在職證明書之真正與否並不知悉等語。
四、按犯罪事實應依證據認定之，無證據不得推定其犯罪事實。又不能證明被告犯罪
    者，應諭知無罪之判決，刑事訴訟法第一百五十四條、第三百零一條第一項分別
    定有明文。又被告之自白，雖為證據之一種，但必須與事實相符者為限，若其自
    白顯有疑義，而審理事實之法院，就其職權調查之所得，乃未能證明其自白確與
    事實相符，自不得據為認定犯罪事實唯一基礎；而認定不利被告之事實，須依積
    極證據，苟積極證據不足為不利於被告事實之認定時，即應為有利於被告之認定
    ，不必有何有利之證據；事實之認定，應憑證據，如未能發現相當證據，或證據
    不足證明，自不能以推測或擬制之方法，以為裁判基礎，最高法院十八年上字第
    一○八七號、三十年上字第八一六號、四十年台上字八六號分別著有判例足供參
    照。經查：
    （一）安順公司之行政事務均由甲○○負責，被告未參與公司實際運作，公司員
          工之任免、分股都由甲○○全權處理，被告也沒有參與過董事會等情，迭
          據被告於調查局訊問時、本院審理時陳述綦詳，核與證人甲○○於本院審
          理時之證述相符，而安順公司之員工丁○○於本院審理時亦證稱此次開庭
          是第一次看到被告，以前從來沒有看過等語，可證被告確非安順公司之實
          際負責人。
    （二）乙○○之在職證明書係甲○○指示公司員工制作一節，業據甲○○於調查
          局訊問時陳述綦詳，而被告並非公司之實際負責人，衡情不可能由被告制
          作，是尚難認被告就此部分有偽造文書之犯行。
    （三）被告對於持安順公司制作之乙○○在職證明書與甲○○一起至本院辦理認
          證一節固不否認，證人甲○○亦證稱被告有到場辦理，然被告既未參與公
          司之運作，對於公司之營運並不清楚，又如何能知悉在職證明書記載之內
          容為虛偽，復佐以證人甲○○之證述：「：：被告之所以會上來高雄是因
          公證時須由其親自到場」等語，可證被告係因辦理認證須由公司負責人親
          自辦理才到高雄，被告既係消極應甲○○之要求至高雄辦理認證，而所有
          之文件均係甲○○準備好，被告只有到法院辦理手續，被告豈有可能知悉
          乙○○非公司技師；從而尚難因被告有至法院辦理認證，逕認被告知情，
          而與甲○○間有犯意之聯絡。
    （四）被告既未參與公司營運，公司除甲○○外另有其他職員，且辦理登記並不
          需要公司負責人親自辦理，則被告稱伊未持不實之在職證明書向高雄市政
          府建設局辦理申請變更登記一節堪以採信，是亦難因被告係安順公司之掛
          名負責人即認其涉有使公務員登載不實罪。
    （五）被告既非公司之實際負責人，且係應甲○○之邀請而入股，從未參與公司
          業務，如何能知悉技師費之一般行情，又被告縱心中有疑問，因其非實際
          負責人，衡情當不會就此質問甲○○，是尚難以被告知道乙○○之技師費
          顯然低於一般行情，即認被告與甲○○間就偽造文書部分有犯意之聯絡。
    （六）證人丁○○於調查局訊問時，雖稱公司之事務均依被告指示行事，然此陳
          述與證人甲○○之陳述截然不同，而證人丁○○於本院審理時則證稱：「
          公司之負責人是丙○○，但我在公司從來沒有看過她，我在公司時都是聽
          甲○○指揮作事。」，證人丁○○之指訴前後不一，且與其他證人之供述
          有出入，自難以此有瑕疵之指訴逕入被告於罪。
    綜上所述，被告辯解堪以採信，此外復查無其他積極證據足資證明，被告犯罪不
    能證明，應為無罪之諭知。
據上論斷，應依刑事訴訟法第三百零一條第一項，判決如主文。
本案經檢察官楊慶瑞到庭執行職務。
中      華      民      國    九十      年      六      月     十八     日
                                    臺灣高雄地方法院刑事第三庭
                                        法  官  李  淑  惠
右正本證明與原本無異。
如不服本判決，應於判決送達後十日內，向本院提出上訴狀。
                                        書記官  馮  欽  鳳
中      華      民      國    九十      年      六      月     十八     日


司法院資訊處製作；財團法人民間司法改革基金會備份。
